【裁判字號】    98,訴,1146
【裁判日期】    990730
【裁判案由】    有關人事行政事務
【裁判全文】
臺北高等行政法院裁定
                                      98年度訴字第1146號
原      告  甲○○
被      告  經濟部
代  表  人  乙○○(部長)
訴訟代理人  丁○○
被      告  臺灣電力股份有限公司
代  表  人  丙○○(董事長)住同上
上列當事人間有關人事行政事務事件，原告提起行政訴訟，本院
裁定如下：
    主  文
原告之訴駁回。
訴訟費用由原告負擔。
    理  由
一、按公法上之確認訴訟乃人民就特定之公法上法律關係之存在
    與否以及其內容請求行政法院予以確認之訴訟。再依行政訴
    訟法第6 條第1 項之規定，得為確認訴訟之標的者，限於行
    政處分無效、公法上法律關係成立或不成立及已執行而無回
    復原狀可能之行政處分或已消滅之行政處分為違法。所謂公
    法上法律關係，係指特定之生活事實，經由法規之規範效果
    ，所發生之公法上權利義務關係而言。固然，特定之生活事
    實可以發生公法上之權利義務效果，係以法規為依據，但抽
    象性之法規仍非法律關係之本身，不得以之為確認訴訟之標
    的。故人民以法規有效與否為標的，提起行政訴訟請求確認
    者，即與提起確認訴訟之法定要件不合，且其情形無從命補
    正。次按行政訴訟法第107 條第1 項第10款規定：「原告之
    訴，有下列各款情形之一者，行政法院應以裁定駁回之。但
    其情形可以補正者，審判長應定期間先命補正：十、起訴不
    合程式或不備其他要件者。」
二、原告起訴主張略謂：
    原告前任職於被告臺灣電力股份有限公司核能火力發電工程
    處○○施工處，90年10月31日於該施工處分類12等政風課長
    任內奉准申請專案退休在案。被告經濟部於84年11月20日召
    開之「研商行政機關、公立學校教職人員轉任本部所屬事業
    職務之適用範圍及本部所屬事業人員因配偶奉派國外工作或
    進修，可否辦理留職停薪等二案」會議決議，廢止考試院79
    年4 月13日（79）考臺秘議字第1025號函頒布之行政、教育
    、公營事業人員相互轉任採計年資提敘官職等級辦法使之無
    效，致使所屬被告臺灣電力股份有限公司未能執行，侵害原
    告之權利及法律上利益。再依公務人員俸給法第13、14條規
    定，公務人員依銓敘部審定之俸級應予保障，非依法律不得
    降級減俸，原告係屬符合上揭辦法第2 、3 、4 條規定之人
    員，依同辦法第7 條規定，原告轉任前年資得予採計提敘俸
    級，惟被告違法以會議方式變相廢止系爭辦法執行，致原告
    轉任前年資無法採計提敘俸級，而受有薪資損失，爰訴請：
    1.確認考試院79月4 月13日（79）台考臺秘議字第1025號函
    頒布之「行政、教育、公營事業人員相互轉任採計年資提敘
    官職等級辦法」為有效；2.確認經濟部人事處84年11月20日
    下午2 時30分會議決議事項無效( 見本院卷第76頁98年9 月
    22日準備程序筆錄) 。並依據行政訴訟法第7 條之規定合併
    請求損害賠償，求為判命被告應給付原告新臺幣1,133 萬
    5,196 元之薪資損害，並自上開辦法頒佈日起至清償日止，
    按年息5 ％計算利息等語。
三、經稽之原告所指上開考試院頒行之行政、教育、公營事業人
    員相互轉任採計年資提敘官職等級辦法全文( 見本院卷第16
    至18頁) ，乃考試院依公務人員任用法第16條規定之授權所
    訂定之法規命令，顯屬於抽象性規範；而揆諸被告經濟部84
    年11月20日下午2 時30分會議決議事項內容( 分見本院卷第
    19至21頁) ，則係被告經濟部召集國營事業等相關單位，就
    行政機關、公立學校教育人員轉任被告經濟部所屬國營事業
    機構是否限制轉任之職等級問題開會討論，僅決議授權各國
    營事業自行訂定處理原則，而由被告經濟部同意備查，尚無
    任何具體措施，並未直接規制原告之公法上權益，自非屬行
    政處分甚明。且無論係考試院頒行之上開辦法，抑或被告經
    濟部召集會議之決議事項，皆非原告與被告臺灣電力股份有
    限公司間之法律關係本身，按諸前開說明，自不得以之為確
    認訴訟之標的。故原告以之為確認之對象，提起本件確認訴
    訟，即不備起訴要件，顯非合法，應予駁回。
四、合併請求損害賠償部分：
  (一)按行政訴訟法第7 條規定：「提起行政訴訟，得於同一程序
    中，合併請求損害賠償或其他財產上給付。」旨在使人民因
    行政機關之違法行為，致人民權利或法律上利益受損害者，
    經提起行政訴訟後，准許其利用同一訴訟程序，合併請求損
    害賠償或其他財產上之給付，以保護人民權利，以符訴訟經
    濟原則。足見人民可利用同一行政訴訟程序合併請求給付訴
    訟或損害賠償，須限於所提之訴訟合法為前提。若所提訴訟
    不合法經裁定駁回，其所合併提起之財產上給付訴訟，亦失
    所附麗，自非合法( 最高行政法院98年6 月份第1 次庭長法
    官聯席會議(二)決議參照) 。
  (二)查本件原告提起本件確認訴訟，雖合併請求被告應賠償其上
    開損害，並自上開辦法頒行之日起至清償日止之法定遲延利
    息云云。然因其上開提起之確認訴訟為不合法，則其合併請
    求損害賠償，亦無從附麗，亦為不合法，應併予駁回。
五、另原告就其與被告臺灣電力股份有限公司間是否具有公務員
    之身分關係，已對被告經濟部提起確認訴訟，並據本院以99
    年6 月30日98年度訴字第1322號判決駁回在案，附此敘明。
六、依行政訴訟法第107 條第1 項第10款、第104 條，民事訴訟
    法第95條、第78條，裁定如主文。
中    華    民    國    99    年    7     月    30    日
                    臺北高等行政法院第二庭
                              審判長法  官  徐  瑞  晃
                                    法  官  蕭  惠  芳
                                    法  官  蔡  紹  良
上為正本係照原本作成。
如不服本裁定，應於送達後10日內向本院提出抗告狀（須按他造
人數附繕本）。
中    華    民    國    99    年    7     月    30    日
                                    書記官  林  俞  文

司法院資訊處製作；財團法人民間司法改革基金會備份。
